【裁判字號】    99,訴緝,174
【裁判日期】    991105
【裁判案由】    毒品危害防制條例
【裁判全文】
臺灣板橋地方法院刑事判決             99年度訴緝字第174號
公  訴  人  臺灣板橋地方法院檢察署檢察官
被      告  乙○○
上列被告因違反毒品危害防制條例案件，經檢察官提起公訴（98
年度偵字第1號），本院判決如下：
    主  文
乙○○轉讓第一級毒品，累犯，處有期徒刑壹年陸月，扣案之第
一級毒品海洛因壹包（驗餘淨重零點肆參捌貳公克）沒收銷燬之
，包裹上開海洛因之外包裝袋壹個沒收。
    事  實
一、乙○○曾因施用毒品案件，經本院以94年度訴字第774 號刑
    事判決判處有期徒刑11月確定；又因施用毒品案件，經本院
    以94年度訴字第2963號刑事判決分別判處有期徒刑10月及6
    月，應執行有期徒刑1 年2 月確定；再因違反槍砲彈藥刀械
    管制條例案件，經本院以95年度簡字第3539號刑事簡易判決
    判處有期徒刑5 月確定；後兩案嗣經本院以96年度聲減字第
    200 號刑事裁定分別減刑為有期徒刑5 月、3 月、2 月15日
    ，並定應執行刑為9 月15日確定，其入監執行後於民國96年
    7 月16日（起訴書犯罪事實欄誤載為97年7 月16日）縮刑期
    滿執行完畢出監。詎其猶不知悔改，明知海洛因係毒品危害
    防制條例第2 條第2 項第1 款所定之第一級毒品，不得轉讓
    ，竟仍基於轉讓第一級毒品海洛因之犯意，於97年12月10日
    22時許，在其位於臺北縣三峽鎮○○路○ 段43巷5 號住處內
    ，無償轉讓海洛因1 包（毛重：0.6410公克、淨重：0.4410
    公克、驗餘淨重：0.4382公克，下稱該包海洛因）予甲○○
    。嗣甲○○於同日23時35分許攜帶該包海洛因，自上開處所
    騎乘車牌號碼896- DCG號重型機車離開，而警方先前據報前
    往台北縣三峽鎮○○路○ 段45號巷巷口埋伏，見甲○○騎乘
    上開機車形跡可疑示意欄停，甲○○則因身上藏有該包海洛
    因一時心虛騎車逃逸，並趁機丟棄該包海洛因，但仍為警於
    臺北縣三峽鎮○○路○ 段113 號前攔下，並扣得該包海洛因
    ，經警追問毒品來源，甲○○始供出上情，因而查獲。
二、案經臺北縣政府警察局新店分局移送臺灣板橋地方法院檢察
    署檢察官偵查起訴。
    理  由
壹、程序部分：
一、按被告以外之人於審判外之言詞或書面陳述，除法律有規定
    者外，不得作為證據，刑事訴訟法第159 條第1 項固定有明
    文。次按被告以外之人於偵查中向檢察官所為之陳述，除顯
    有不可信之情況外，得為證據；被告以外之人於檢察事務官
    、司法警察官或司法警察調查中所為之陳述，與審判中不符
    時，其先前之陳述，具有較可信之特別情況，且為證明犯罪
    事實存否所必要者，得為證據。同法第159 條之1 第2 項、
    第159 條之2 亦有明定。經查：
  (一)關於證人甲○○於警詢中之陳述，係屬被告以外之人於審判
    外之言詞陳述，依刑事訴訟法第159 條之規定，屬於傳聞證
    據，本應排除其證據能力，惟證人甲○○業經本院傳喚到庭
    作證，其於司法警察調查中之陳述內容與審判中不符時，其
    先前之陳述具有較可信之特別情況，且為證明犯罪事實存否
    所必要者（詳後論述），依前述說明，得為證據。
  (二)關於證人甲○○於偵查中之陳述，係由檢察官依法告知具結
    義務及偽證之處罰後，經具結後所為之證詞，此有證人結文
    及偵訊筆錄各1 份在卷可參（見臺灣板橋地方法院檢察署98
    年度偵字第1 號卷第62頁至第65頁），被告復未舉證檢察官
    有何不法取供，或證人甲○○於該次偵查中所為之陳述，有
    何顯不可信之情事，且本院已於審判期日傳訊證人甲○○到
    庭作證，賦予被告進行詰問之機會，則依刑事訴訟法第159
    條之1 第2 項規定，自應認證人甲○○於該次偵查中所為之
    陳述，具有證據能力，被告否認證人甲○○於該次偵查中所
    為陳述之證據能力，尚無可採。
二、至於本件認定事實所引用之卷內其餘卷證資料（包含文書證
    據等證據），被告於準備程序同意作為本案證據，且審判程
    序中復未於言詞辯論終結前表示異議，且卷內之文書證據等
    ，亦無刑事訴訟法第159 條之4 之顯有不可信之情況與不得
    作為證據之情形，則依刑事訴訟法第159 條之5 之規定，本
    院其餘認定事實所引用之所有文書證據等證據，均有證據能
    力，合先敘明。
貳、認定犯罪事實所憑之證據及理由：
一、訊據被告固不否認案發當日甲○○曾前往其位於臺北縣三峽
    鎮○○路○ 段43巷5 號住處，同日23時35分許甲○○在臺北
    縣三峽鎮○○路○ 段113 號為警攔下並查扣之該包海洛因，
    原為其向他人購入之海洛因等情，然矢口否認犯行，辯稱甲
    ○○案發當日至其住處，其等在住處2 樓客廳聊天，其於甲
    ○○抵達前，已自隨身腰包取出海洛因並將海洛因捲入香菸
    內，甲○○到達後，其就開始抽該支香菸，施用完畢就將剩
    餘之海洛因放在房間桌上並下樓洗澡，洗澡時接到綽號「嘟
    嘟」的女性友人電話，該友人要過來找其，其叫甲○○去帶
    該友人回家，其不知甲○○拿走上開施用剩餘放在房間桌上
    之海洛因1 小包，甲○○出門後就被警察查獲云云。經查：
  (一)本件警方自甲○○查扣之米白色粉末1 包，確為海洛因，淨
    重0.4410公克，取樣0.0028公克檢驗，驗餘淨重0.4382公克
    ，且該包海洛因係被告案發當日在住處施用後所剩餘，而由
    甲○○取得後騎乘機車外出，並為警查扣等情，為被告坦承
    不諱，核與證人甲○○於偵查、審判中證述情節相符，並有
    警方製作之勘察採證同意書、臺北縣政府警察局新店分局查
    獲毒品危害防制條例案件毒品初步檢驗報告書、搜索扣押筆
    錄、扣押物品目錄表、自願受搜索同意書各1 份、查獲現場
    及物品照片3 張、交通部民用航空局航空醫務中心97年12月
    25日航藥鑑字第0976403 號毒品鑑定書1 份（參臺灣板橋地
    方法院檢察署98年度偵字第1 號卷第31頁、第33至37頁、第
    50頁，本院卷第65頁）在卷可稽，堪先認定。
  (二)關於甲○○取得該包海洛因，究係當日甲○○在被告洗澡期
    間未經被告同意私自取放於身上，抑或被告所轉讓，實為被
    告是否成立轉讓第一級毒品罪嫌之關鍵，析論如下：
  1.被告辯稱案發當日係因其友人要前來其住處，甲○○擔心該
    友人看見被告擺放房間桌上之該包海洛因，故逕自將該包海
    洛因放置身上，並依其指示前往住處外巷口欲接該友人返回
    等詞，欲藉以凸顯當下其不知甲○○取走該包海洛因，惟對
    照被告於案發初期警詢之供述，其僅提及將該包海洛因放置
    房間桌上，甲○○看到該包海洛因就順手拿走放在身上，且
    經警方追問甲○○取走該包海洛因時，其是否知情，其則明
    確回答知情（參98年度偵字第1 號卷第10頁）；證人甲○○
    於案發翌日警詢時，關於取得該包海洛因之原因，亦表明係
    被告所交付，且從未提及係為防止即將到訪之被告友人發現
    被告持有或施用海洛因之情節（參98年度偵字第1 號卷第14
    至17頁），佐以被告對自身警詢之供述內容，至言詞辯論終
    結為止，均表示無意見之情以觀，足認該包海洛因確係在被
    告知情且同意之情形下轉讓予甲○○，堪予認定。被告嗣後
    才提出前述辯解，存有臨訟勾串供證內容之疑慮，尚難盡信
    。
  2.其次，被告及證人甲○○於偵查及審理中，一致陳稱案發當
    日確有被告友人來電通知要到訪，故洗澡中之被告遂央請證
    人甲○○外出接應云云，而證人甲○○於審理中證稱其不知
    被告知友人姓名，被告當時告知該友人係「男性」，沒有說
    綽號，也沒有說該人的體型、身材等特徵，因為當時已經很
    晚，被告住家路上都沒人，所以只要有人，應該就是被告的
    朋友云云，姑不論被告請求證人甲○○外出接應友人，該友
    人之姓名、身材、體型或任何足資辨別之特徵均未告知，僅
    以當時路上人車稀少，出現者應該就是其友人之說法，與社
    會生活常情中，為求彼此互不相識之友人，可以在短時間相
    認並順利偕同前往指定處所，多會告知其中一方或雙方彼此
    間的聯繫方式、姓名、身形、穿著、交通工具、車牌號碼等
    足以辨識之特徵，已然相違，可信度令人質疑；甚且，證人
    甲○○係證稱：被告要其接回之友人係男性云云，被告於本
    院審理時卻供陳這位朋友綽號叫「嘟嘟」，是女性朋友云云
    ，兩番說詞南轅北轍、毫無交集，益見前述「被告洗澡中請
    證人甲○○外出接應友人返家」之辯解，顯係臨訟杜撰之詞
    ，不堪採信。
  3.以近年來政府機關大力宣導反毒，並動員各執法機關積極查
    緝持有、施用、轉讓、販賣、製造毒品之犯行，取得毒品難
    度、代價隨之提高，無端涉及持有、施用、轉讓、販賣、製
    造毒品之行為，更有遭到司法機關嚴厲追訴、審判之高度風
    險，被告自承案發前有向他人購入毒品之舉，為實際參與購
    入並持有毒品之人（參98年度偵字第1 號卷第58頁、本院卷
    第69頁正反面），證人甲○○亦自承本件以前有施用毒品之
    刑案紀錄（參本院卷第91頁），上開政府查緝毒品之各項作
    為及取得毒品難度提高、代價增加、風險遽增等情，亦應為
    被告及證人甲○○所熟知。是依常情及施用毒品者自知違法
    極力避免遭查緝之立場而論，被告供稱於案發當日施用海洛
    因完畢後，已將相關毒品器具收拾入黑色包包，洗澡時更將
    該黑色包包隨身攜帶（參本院卷第69頁背面），除可發現被
    告對於施用毒品行為之掩飾或保護嚴密程度外，更可見其對
    於施用毒品行為之小心謹慎，在當日無任何急迫或困難情事
    之情況下，實無理由被告已將房間桌上全部毒品或其他施用
    器具收拾完畢，卻獨獨遺漏該包海洛因，讓證人甲○○有可
    趁之機；況且，依被告於偵查中供稱其1 日施用海洛因3 、
    4 次，每次施用海洛因0.2 公克等語（參98年度偵字第1 號
    卷第182 頁），對照警方自證人甲○○查扣之該包海洛因，
    毛重0.6410公克，淨重0.4410公克，尚可供被告施用2 、3
    次，對每日須施用海洛因3 、4 次之被告而言，該包海洛因
    之剩餘量，接近其1 日所需，重要性不難想見，更難以想像
    被告已將其餘毒品、施用器具收拾放入所述黑色包包，卻無
    端遺漏該包海洛因之情事。是綜上所述，被告此部分辯解，
    與其自身施用毒品後逐一收拾相關物品完畢之習慣，迥然有
    別，難認屬實，自難採信。
  4.另從證人甲○○證述內容觀察，其於審判中證稱當日被告說
    友人要來，趕著下去洗澡，將東西收一收，該包海洛因沒有
    收到，其怕被告友人進來看到床頭上該包海洛因，就把該包
    海洛因放在身上云云（參本院卷第87頁反面、第91頁），顯
    示被告當日下樓洗澡之前，已接獲友人電話通知到訪，故將
    該包海洛因以外之毒品、施用器具收拾完畢，如被告擔心或
    害怕友人看見該包海洛因，在友人進屋之前將該包海洛因同
    樣放入隨身黑色包包或任意藏放屋內任何櫥櫃或角落，客觀
    上應無任何急迫或困難之處，且被告明知友人要到訪卻獨留
    該包海洛因在房間床頭櫃上或桌上，益顯被告並不介意或無
    懼來訪友人目睹該包海洛因存在，於此情況下何須證人甲○
    ○越俎代庖、多此一舉地將該包海洛因藏放身上，是證人甲
    ○○證稱被告洗澡之前收拾施用毒品相關物品，而遺漏該包
    海洛因一節，已非無疑；其次，證人甲○○於審判中證稱其
    受被告請求外出接應友人，出門前會經過被告所在之一樓浴
    室，之所以那時不跟被告說，是因沒想那麼多云云（參本院
    卷第92頁），惟若證人甲○○真有上開為被告設想而將該包
    海洛因藏放身上之舉，其於出門前順路告知洗澡中之被告，
    以免被告出浴後一時找不到該包海洛因，徒生彼此友誼上之
    誤會或嫌隙，亦非難事，證人甲○○對此僅推稱沒想那麼多
    ，應係臨訟圓謊之詞，實難憑採；再者，證人甲○○於審判
    中證稱於97年12月10日經警查獲這段期間，常去被告住處找
    被告釣魚或聊天，被告住處1 樓有1 間客廳、1 間廚房及浴
    廁及2 間房間，2 樓有1 間客廳及3 間房間，包括被告之房
    間等語（參本院卷第87頁、第90頁反面），足認證人甲○○
    對被告住處應有相當之熟悉程度，而非純然陌生，基此，證
    人甲○○果真有為被告藏放該包海洛因之意，於出門接應被
    告友人之前，當有充分之時間及機會，將該包海洛因藏放於
    住處內任何一個房間、任何一個櫥櫃抽屜或角落，即可輕鬆
    達到藏放毒品避免他人發現之目的，證人甲○○捨此易同反
    掌之途徑而不為，執意將該包海洛因放置身上，並將之攜帶
    出門，明顯悖於常情，所證之詞難以採信；況且，證人甲○
    ○於審判中證稱其於本件案發日之前，曾犯有施用毒品案件
    經法院判刑，知悉攜帶毒品在外有遭查獲之風險，會擔心自
    己施用毒品行為被查獲、判刑，其同意身上不要帶毒品就可
    以降低或減少被警察查獲之風險，且當日拿著被告之該包海
    洛因離開時，自身精神狀況並無異常等語（參本院卷第91頁
    正反面），核與關於證人甲○○之臺灣高等法院被告前案紀
    錄表記載內容相符（參本院卷第31至33頁），是證人甲○○
    本件案發日以前有施用毒品之前案紀錄，其對於攜帶毒品外
    出可能為警查獲之高度風險，知之甚篤，在精神狀況正常之
    情形下，竟仍輕率決定攜帶該包海洛因外出，自陷為警查獲
    之高度風險，證人甲○○關於擅自取走被告該包海洛因之證
    述，實無可信之處。
  5.證人甲○○遭警查獲之該包海洛因，確係被告所交付之事實
    ，業據證人甲○○於警詢中之證述在卷，本院審酌證人甲○
    ○警詢之證述內容，係於97年12月10日晚上查獲證人甲○○
    及被告後，遵照夜間不詢問之規定，迄翌日7 時50分許，始
    對證人甲○○詢問犯案事實，警方人員亦採詢問、紀錄分由
    不同人員負責之方式製作該次警詢筆錄，證人甲○○於筆錄
    製作完畢後，除在受詢問人欄簽名捺印外，更逐頁在筆錄裝
    訂頁邊捺印，未見顯然違背法定程序之處，又該次筆錄製作
    之時，係案發後隔日，證人甲○○對於毒品取得來源及原因
    ，記憶應甚為清晰，不致有混同誤認之虞，顯較本院於99年
    10月15日審判期日，已距案發日約1 年10月之久，有較可信
    之特別情況，況證人甲○○嗣於本院審理時改稱：伊係為防
    止來訪友人發覺，才擅自取走該包海洛因云云，明顯悖於常
    情事理，委無足採乙節，復經本院審認如上，益徵警方自甲
    ○○處查獲之該包海洛因，確係被告所交付無訛。至於證人
    甲○○於警詢中雖曾提及：伊係以新台幣（下同）2,500 元
    之價格向被告購得該包海洛因云云，然警方並未查獲該筆交
    易所得，無其他積極證據足以參核印證甲○○確有交付金錢
    之舉，是證人甲○○此部分所稱，尚難以遽信為真，依罪證
    有疑，罪疑為輕之原則，自應認定該包海洛因係被告無償轉
    讓於甲○○。
  6.綜上，被告及證人甲○○所供、證稱該包海洛因，係被告施
    用海洛因完畢後，遺留在房間內，證人甲○○為免即將到訪
    之友人發現該包海洛因，故在被告不知情之情況下，逕自藏
    放身上等語，具有如上彼此矛盾、顯違社會常理、自身習慣
    、趨吉避凶人之常情之處，無法通過檢視亦不足為本院採信
    。而依證人甲○○之警詢證述內容，就其取得該包海洛因之
    對象為被告部分，則無前述諸多不合事理、常情之處，亦可
    合理解釋為何證人甲○○甘冒巨大風險攜帶該包海洛因騎車
    外出，實係其受被告轉讓該包海洛因後，欲將之攜帶離去，
    作為未來施用海洛因之用，此等未來可供施用之期待利益，
    方足作為證人甲○○甘冒風險之合理原因，並與證人甲○○
    攜帶該包海洛因騎稱機車外出為警查獲之客觀事實相符，而
    堪認定。
  (三)被告對於證人甲○○取得該包海洛因原因之辯解，以及證人
    甲○○取得該包海洛因原因之證述，其不實及不足採信之處
    ，已見前述，是綜合前開事證，堪認證人甲○○取得該包海
    洛因，應係被告於97年12月10日晚上22時許在其住處所交付
    。本件事證明確，自應依法論罪科刑。
二、核被告所為，係違反毒品危害防制條例第8 條第1 項之轉讓
    第一級毒品罪。又其轉讓第一級毒品海洛因前後有第一級毒
    品海洛因之低度行為，應為轉讓之高度行為所吸收，不另論
    罪。被告前有如事實欄所述之犯罪科刑及執行情形，此有臺
    灣高等法院被告前案紀錄表1 份在卷可稽，其於有期徒刑執
    行完畢後，5 年以內再故意犯罪，應依刑法第47條第1 項規
    定論以累犯，並加重其刑。爰審酌被告轉讓第一級毒品給甲
    ○○，加劇毒品之擴散、流通，並可能致使甲○○陷入更深
    沈之毒癮中，對甲○○之身心健康造成負面影響，又虛言否
    認犯罪，惟係無償轉讓海洛因，並未因而獲取對價或其他利
    益，以及檢察官請求從重量刑等一切情狀，量處如主文所示
    之刑。
三、本件經警查扣之該包海洛因（淨重0.4410公克，取樣0.0028
    公克，驗餘淨重0.4382公克，檢出海洛因成分）為第一級毒
    品，應依毒品危害防制條例第18條第1 項前段規定，宣告沒
    收銷燬（因鑑定所需而取樣耗用之微量海洛因，既已滅失，
    自毋庸為沒收銷燬之諭知，併此敘明）。關於包裹上開海洛
    因之包裝袋1 個，係用於包裹毒品，防其裸露、潮濕，便於
    持有、攜帶與施用，係被告所有，供轉讓第一級毒品所用之
    物，應依毒品危害防制條例第19條第1 項之規定，宣告沒收
    。至於警方在被告住處另外查扣之海洛因3 包（總淨重：8.
    69公克、總淨重4.27公克、總純質淨重：2.08公克）、安非
    他命2 包（總毛重：5.0560公克、總淨重：4.2700公克、驗
    餘淨重：4.2697公克）、安非他命吸食器1 組、磅秤1 台、
    分裝袋150 個、行動電話4 支、SIM 卡2 片及塑膠鏟管2 支
    、現金13,000元等物，其中前開海洛因3 包、安非他命2 包
    、安非他命吸食器1 組、磅秤1 台、分裝袋150 個及塑膠鏟
    管2 支，業經本院以98年度訴字第923 號刑事確定判決宣告
    沒收（參本院卷第34至35頁），與剩餘之行動電話4 支、SI
    M 卡2 片、現金13,000元，經核皆與本件被告轉讓第一級之
    犯行無關，爰均不在本件宣告沒收，附此敘明。
據上論斷，應依刑事訴訟法第299 條第1 項前段，毒品危害防制
條例第8 條第1 項、第18條第1 項前段、第19條第1 項，刑法第
11條前段、第47條第1 項，判決如主文。
本案經檢察官鍾維翰、潘韋廷到庭執行職務。
中    華    民    國    99    年    11    月    5     日
            刑事第二十一庭審判長法  官  劉元斐
                                法  官  方鴻愷
                                法  官  李俊彥
以上正本證明與原本無異。
如不服本判決應於收受送達後10日內向本院提出上訴書狀，並應
敘述具體理由；其未敘述上訴理由者，應於上訴期間屆滿後20日
內向本院補提理由書（均須按他造當事人之人數附繕本）「切勿
逕送上級法院」
                                書記官  林文達
中    華    民    國    99    年    11    月    5     日
附錄本案論罪科刑法條全文：
毒品危害防制條例第8條
轉讓第一級毒品者，處1 年以上7 年以下有期徒刑，得併科新臺
幣1 百萬元以下罰金。
轉讓第二級毒品者，處6 月以上5 年以下有期徒刑，得併科新臺
幣70萬元以下罰金。
轉讓第三級毒品者，處3 年以下有期徒刑，得併科新臺幣30萬元
以下罰金。
轉讓第四級毒品者，處1 年以下有期徒刑，得併科新臺幣10萬元
以下罰金。
前四項之未遂犯罰之。
轉讓毒品達一定數量者，加重其刑至二分之一，其標準由行政院
定之。

司法院資訊處製作；財團法人民間司法改革基金會備份。
